臺灣新竹地方法院刑事判決　　　　　　　 93年度易字第566號
　　公　訴　人　臺灣新竹地方法院檢察署檢察官
　　被　　　告　乙○○原名游.
　　　　　　　　　　　　　13.
　　選任辯護人　潘秀華律師
上列被告因詐欺案件，經檢察官提起公訴（93年度核退偵字第5
號），本院判決如下：
    主  文
乙○○連續意圖為自己不法之所有，以詐術使人將本人之物交付
，處有期徒刑年。
    事  實
一、緣乙○○（原名游文山）所有、坐落在新竹縣竹北市○○段
    番子寮小段3-3、3-4、3-5、3-6、3-7地號等5筆（嗣合併為
    3-3地號，面積449平方公尺）土地，位處興建高速鐵路（下
    稱高鐵）新竹車站特定區區段，經前臺灣省政府以87年2月
    18日府地六字第141972號公告區段徵收後，土地所有權人乙○○得以86年公告土地現值計算地價後，選擇全部領取現金
    補償（如切結放棄優先買回土地者，可加發四成補償費）或
    於公告期間（自88年3月16日起至88年4月15日止）內向新竹
    縣政府提出申請領回抵價地。
二、乙○○未於公告期間向新竹縣政府申請領回抵價地，而選擇
    領取現金補償費，故於88年10月27日親往新竹縣政府設在竹
    北地政事務所禮堂之高鐵徵收部、臺灣銀行竹北分行臨時櫃
    員台，具名提出「高速鐵路新竹車站特定區區段徵收徵收土
    地業戶具領補償費聯單」，領取上開土地之徵收補償費新台
    幣（下同）404萬1千元。其明知已領取現金補償費，已無權
    申請領回抵價地，竟基於意圖為自己不法所有之概括詐欺犯
    意，(1)先於91年4月10日，透過榮慶房屋公司（下稱榮慶公
    司）不知情職員黃珮縈、王蘇妮之仲介，向丁○○佯稱自己
    就上開5筆土地仍有抵價地分配權，並願以新竹縣竹北市縣
    ○段336-1地號土地及其上建號1631號之建物供作擔保，出
    售「被徵收土地將來向徵收機關申請發給可配回之抵價地權
    利及加成權利」予丁○○，致丁○○誤信為真，同意以800
    萬元之代價向其買受上開可配回土地之抵價地權利，雙方遂
    在新竹縣竹北市○○街127號之「榮慶房屋」內簽訂買賣契
    約書，丁○○並依約支付買賣價金640萬元。(2)乙○○復承
    前概括詐欺犯意，又於91年6月21日，再透過富群地產公司
    （下稱富群公司）不知情職員傅清華，持上開5筆土地所有
    權狀，向丙○○佯稱享有上開合併後3-3地號土地之抵價地
    分配權，並願以新竹縣竹北市縣○段336-1地號土地及其上
    建號1631號建物供作擔保，使丙○○陷於錯誤，同意以814
    萬9千元向其買受上開抵價地分配權，雙方遂在新竹縣芎林
    鄉○○路348號某代書處簽訂不動產買賣契約書，丙○○先
    後於91年6月21日、91年7月1日依約交付面額各為250萬元、
    564萬9千元之支票予乙○○收執，嗣經乙○○提示支票兌領
    而收受上開814萬9千元。迄至91年底某日，丁○○在榮慶公
    司內之高鐵徵收地主名冊內，找不到乙○○（或游文山）之
    姓名，並得知乙○○將同一筆土地之抵價地分配權利出售予
    丙○○，再循線查知乙○○已領取現金補償費，毫無抵價地
    分配權，至此2人始知受騙。
三、案經丁○○、丙○○訴請及新竹縣警察局移請臺灣新竹地方
    法院檢察署檢察官偵查起訴。
    理    由
一、訊據被告乙○○矢口否認詐欺犯行，先於準備程序辯稱：我
    沒有詐欺，我的5筆土地被徵收，我沒有去領回補償費，我
    有提出申請領回抵價地云云。後於審理程序辯稱：我有去領
    土地徵收補償費，因積欠營業稅、滯納金，而遭法務部所屬
    行政執行處收取，但我尚有四成獎勵補償金未領取，仲介人
    員說此部分可以領回抵價地，我是被仲介公司慫恿才與告訴
    人簽約云云。經查：
（一）被告乙○○（原名游文山）所有、坐落在新竹縣竹北市○○段番子寮小段3-3、3-4、3-5、3-6、3-7地號等5筆（嗣
      合併為3-3地號，面積449平方公尺）土地，位處興建高鐵
      新竹車站特定區區段，經前臺灣省政府以87 年2月18日府
      地六字第141972號公告區段徵收之事實，有竹北市○○段
      番仔寮小段3、3-3、3-4、3-5、3-6、3 -7 地號土地登記
      簿謄本、地籍圖各1份（見他字第14號卷第7至38、48頁）
      附卷可憑，應認為真實。
（二）又區段徵收土地之土地所有權人得以86年公告土地現值計
      算地價後，選擇全部領取現金補償（如切結放棄優先買回
      土地者，可加發四成補償費）或於公告期間（自88年3月1
      6日起至88年4月15日止）內向新竹縣政府提出申請領回抵
      價地之情，有高速鐵路車站地區區段徵收抵價地暨優先買
      回土地抽籤分配作業要點及高鐵新竹車站特定區區段徵收
      說明會資料各1份（見核退偵字第5號偵查卷第2宗第244至
      259頁）在卷可資佐證，並經證人即即新竹縣政府地政局
      承辦高鐵新竹車站區段徵收相關業務之技士古瓊漢於偵訊
      中證述公告期間在卷可參（見核退偵字第5號偵查卷第2宗
      第283頁），可認為真實。
（三）被告未於公告期間向新竹縣政府申請領回抵價地，而於88
      年10月27日親往新竹縣政府設在竹北地政事務所禮堂之高
      鐵徵收部、臺灣銀行竹北分行臨時櫃員台，具名提出「高
      速鐵路新竹車站特定區區段徵收徵收土地業戶具領補償費
      聯單」，領取上開土地之徵收補償費404萬1千元之事實，
      有卷附新竹縣政府於94年2月15日以府地徵字第094002408
      1號函覆稱：土地所有權人游文山（按係被告舊名）先生
      未於公告期間向本府申請領回抵價地等語（見本院卷第66
      頁），另有高鐵車站區段徵收所有權人地價補償費清冊1
      紙（見偵字第5359號偵查卷第59頁）、臺灣銀行竹北分行
      於94年7月1日出具之竹北營字第09400037 091號函、被告
      名義之高速鐵路新竹車站特定區區段徵收徵收土地業戶具
      領補償費聯單及臺灣銀行竹北分行代理新竹縣政府發放補
      償費所簽發之面額404萬1千元支票（見本院卷第110至112
      頁）附卷可稽，且因本院函查上開資料附卷後，被告始於
      審理中供承：親自用印、領取面額404萬1千元支票等語在
      卷無訛（見本院卷第159、162、163頁），亦堪認為真實
      。
（四）又被告於事實二(1)、(2)所載時地，將同一筆土地之抵價地
      分配權，先後出賣予告訴人丁○○、丙○○，並分別收受
      買賣價金640萬元、814萬9千元之事實，此為被告所不爭
      執，並經證人即告訴人丁○○於警詢、偵訊及本院交互詰
      問中指訴、證述綦詳（見偵字第5359號偵查卷第11、12
      頁；核退偵字第5號偵查卷第1宗第127至129、132頁及第2
      宗第226、227、276、285頁；本院卷第98至100頁），核
      與證人黃珮縈、王蘇妮於警詢中證述情節相符（見偵字第
      5359號偵查卷第15至18頁，核退偵字第5號偵查卷第1宗第
      8、9頁）。另經告訴人丙○○於警詢、偵訊指訴歷歷（見
      偵字第5359號偵查卷第13、14頁；核退偵字第5號偵查卷
      第2宗第223至227、275至277、285至286頁），核與證人
      傅清華於警詢中證述情節相符（見偵字第5359號偵查卷第
      19至22頁；核退偵字第5號偵查卷第1宗第7頁）。復有告
      訴人丁○○與被告於91年4月10日所簽訂之買賣契約書、
      告訴人丙○○與被告於91年6月21日所簽訂之不動產買賣
      契約書、竹北市縣○段336-1地號土地登記謄本、竹北市
      縣○段1631建號建物登記謄本在卷足參（見核退偵字第5
      號偵查卷第1宗第第22至26、30至34、35至39頁）。是認
      告訴人之指訴，應足以採信。
（五）被告已領取徵收之土地現金補償費，不得再申請領回抵價
      地之事實，業據證人即新竹縣政府地政局承辦高鐵新竹車
      站區段徵收相關業務之技士古瓊漢於偵訊中證稱：「徵收
      時間是統一的，然後會給地主公告時間，從88年3月16日
      至4月15日，地主可以於公告期間向新竹縣政府申請領回
      抵價地，期滿如果沒有申請，地主就只能領取現金補償」
      、「（問：領取現金補償費之後，地主可否退回補償費再
      申請購回抵價地?）之前曾有地主向我們如此請求，但我
      們報請內政部函覆不准」等語（見核退偵字第5號偵查卷
      第2宗第283、284頁），參以被告於本院審理中自承：曾
      經去竹北地政事務所詢問承辦人員甲○○，有無補救方法
      ，亦即返還已領取之補償費，將原來土地的權利（按係抵
      價地分配權）買回來等語（見本院卷第161頁），可見被
      告知悉其已領取土地徵收補償費後，無權再申請領回抵價
      地，應堪認定。然被告既已明知上情，竟仍將不存在之抵
      價地分配權出售予告訴人2人，並收受買賣價金640萬元、
      814萬9千元，顯見被告主觀上確有為自己不法所有之不法
      犯意。
（六）至被告辯稱：有向新竹縣政府申請領回抵價地等語，並提
      出申請書為證（見本院卷第32頁），惟查：
    １、被告選擇領取土地徵收補償費，已無權向新竹縣政府提
        出申請領回抵價地，並經新竹縣政府函覆稱：被告未於
        公告期間向本府申請領回抵價地之情，業如前述。再經
        上開證人甲○○於本院交互詰問中證述：「辯謢人問：
        提示本院卷第32頁，地主申請發回抵價地。是否要填此
        表格？）是的，因為我在覆核的時候有看過」、「（辯
        謢人問：就你所知，這種申請書要去何處取得？）我不
        知道這份表格從何處影印來，如果他有來我們縣政府申
        請的話，在申請書上方一個收件欄，一定會有一個收件
        文號，如果是我們業主，我們在公告期間都會隨函檢送
        給業主」、「（檢察官問：是否可以確認被告沒有於公
        告期間去申請抵價地？）就我覆核的部分沒有看到被告
        申請抵價地的申請書且剛剛我看到申請書上也沒有收件
        文號」等語（見本院卷第93、94、96頁）在卷可佐，而
        證人為新竹縣政府之公務員，應無誣陷被告之理，應堪
        採信。從而，被告始終未向新竹縣政府申請領回抵價地
        之事實，堪予認定。
     ２、又被告所提之申請書上，並無任何公家機關關防或承
         辦人員之職章，且被告始終未予說明該申請書之來龍
         去脈，徒以該申請書佐證其提出申請領回抵價地，所
         辯應係事後卸責之詞，無足採信。
（七）另被告辯稱：因告訴人丁○○要解除買賣契約，才將抵價
      地分配權2次出賣予告訴人丙○○；又其尚有四成之獎勵
      補償費，得以主張優先買回土地云云。經查：
    １、被告將不存在之抵價地分配權出賣予告訴人丁○○，告
        訴人知情後，表達解除契約之意，此乃權利之正當行使
        ，被告本應返還買賣價金、賠償告訴人丁○○之損失，
        詎其未為之，反以告訴人丁○○解除買賣契約之事，視
        為第2次出賣不存在之抵價地分配權予告訴人丙○○為
        辯詞，殊不知自己有錯在先，竟將第2次出賣不存在之
        抵價地分配權責任推諉予告訴人丁○○，可認被告之惡
        性，其先後收取買賣價金共1454萬9千元，益徵被告主
        觀上為自己不法所有之不法犯意。
    ２、殊不論被告知否四成獎勵補償金已遭法務部行政執行署
        新竹行政執行處扣押，縱認被告尚有四成之獎勵補償費
        存在，其事後優先買回剩餘土地之權利，與所出賣之抵
        價地分配權不同，被告徒以尚有四成獎勵補償費而得以
        優先買回土地為由，辯稱自己尚有抵價地分配權，所辯
        顯係飾卸之詞，完全不足採信。
（八）綜上所述，本案事證已臻明確，被告主觀上有為自己不法
      所有之犯意，客觀上有為詐騙告訴人2人之行為，其為詐
      欺犯行，堪予認定，自應依法予以論罪科刑。
二、核被告所為，係犯刑法第339條第1項之詐欺取財罪。被告先
    後2次詐騙告訴人2人行為，時間緊接、手法相同，所犯之罪
    名及基本犯罪構成要件均相同，顯係基於概括犯意反覆為之
    ，為連續犯，應依刑法第56條之規定，論以連續詐欺取財罪
    ，並加重其刑。爰審酌被告已於88年10月27日領取土地徵收
    補償費404萬1千元，其明知自己並無抵價地分配權，竟仍先
    後出賣不存在之抵價地分配權予告訴人2人，先後詐得買賣
    價金640萬元、814萬9千元，合計金額達1454萬9千元，已有
    惡性；甚以告訴人丁○○欲解除契約為其2次出售予告訴人
    丙○○之藉口，殊不知將不存在之抵價地分配權出賣予告訴
    人丁○○之行為，已屬不該，竟以此為第2次出賣抵價地分
    配權之原因，徒以似是而非的辯詞將其詐騙犯行合理化；俟
    本院函查被告確於88年10月27日領取土地徵收補償費404 萬
    1千元之相關資料後，被告始改口承認有領取補償金之事，
    另以其未領取四成獎勵補償金，而有優先承買權為簽約藉口
    ，再經本院查知被告與告訴人簽約時，並無申請優先買回土
    地之事，又改口辯稱自己是受到仲介人員慫恿而出賣抵價地
    分配權予告訴人，被告一再閃躲、推諉責任，從未承認自己
    犯罪，亦無表達對告訴人之歉意，迄今未具體賠償告訴人之
    損失，在在顯示被告毫無悔悟之心，併審及被告犯後仍狡飾
    犯行，徒以經營事業失敗為由而不願返還，將有價值之財產
    轉手脫產予家人，以規避告訴人之追償，其玩弄告訴人、法
    律於股掌之間，若不予從重量刑，無從收法律之效等一切情
    狀，公訴人求處有期徒刑10月尚屬過輕，告訴人丁○○請求
    判處有期徒刑7年尚屬過重，本院爰量處如主文所示之刑。
三、據上論斷，應依刑事訴訟法第299條第1項前段，刑法第56條
    、第339條第1項，金罰鍰提高標準條例第1條前段，判決如
    主文。
本案經檢察官許恭仁到庭執行職務。
中　　華　　民　　國　　94　　年　　10　　月　　14　　日
                  刑事第一庭審判長法  　官  賴淑敏
                                  法  　官  李毓華
                                  法  　官  黃美文
以上正本證明與原本無異。
如不服本判決，應於判決送達後10日內向本院提出上訴狀 (應附
繕本 )，上訴於臺灣高等法院。
中　　華　　民　　國　　94　　年　　10　　月　　14　　日
                                  書 記 官  陳秀子
附錄本案論罪科刑所適用法條全文：
刑法第339條第1項：
意圖為自己或第三人不法之所有，以詐術使人將本人或第三人之
物交付者，處5年以下有期徒刑、拘役或科或併科1千元以下罰金
